【裁判字號】    92,交上易,160
【裁判日期】    920527
【裁判案由】    過失傷害
【裁判全文】
臺灣高等法院刑事判決                          九十二年度交上易字第一六０號
    上  訴  人  臺灣桃園地方法院檢察署檢察官
    被      告  甲○○
                          （
右上訴人因被告過失傷害案件，不服臺灣桃園地方法院九十一年度交易字第七三六號
，中華民國九十二年三月七日第一審判決（起訴案號：臺灣桃園地方法院檢察署九十
一年度偵字第一九０五九號），提起上訴，本院判決如左：
    主  文
上訴駁回。
    事  實
一、甲○○於民國九十一年七月二日晚間，駕駛ＨＭ─八九七九號自用小客車沿桃園
    縣蘆竹鄉○○路由中壢往南崁方向行駛。迨當晚十一時五十分許，其途經同前鄉
    ○○村○鄰設於○路上之涵洞，係雙向二車道，行車速限為時速六十公里以下之
    路段時，本應注意行經隧道，應減速慢行，作隨時停車之準備，汽車行駛時，駕
    駛人應注意車前狀況並隨時採取必要之安全措施，以避免發生危險，當時且無不
    能注意之情事。詎疏未注意，仍貿然以時速五十至六十公里之速度，驅車進入該
    涵洞內續行，致與沿同車道惟係違規逆向直行而來之由乙○○騎駛之腳踏車迎面
    對撞。陳女頓時人、車倒地，因此受有顏面、頭皮撕裂傷、左手肘撕裂傷併尺神
    經斷裂、右手伸肌群斷裂、右腳撕裂傷、右鎖骨骨折、左腿腿骨骨折及傷後呼吸
    衰竭之傷害。又事發後，甲○○於其犯情未被職司犯罪偵查之機關發覺前，旋向
    據報趕來現場處理之警員鄭建科坦認為其駕車肇事而受裁判。
二、案經被害人乙○○訴由桃園縣警察局大園分局報請台灣桃園地方法院檢察署檢察
    官偵查起訴。
    理  由
一、訊據被告甲○○，坦承於前開時、地，駕車與沿同車道逆向直行而來之由告訴人
    乙○○騎駛之腳踏車迎面對撞，使之人、車倒地致受傷害，當時其車速為時速五
    十至六十公里等情不諱，就其陳稱告訴人係逆向行車，二車因而迎面對撞乙情，
    核與告訴人指訴之情節相符，且證人即警員鄭建科於原審審理時亦結證稱：「（
    你到現場去所看到的狀況，他們的車誰是逆向？）被告順向，告訴人是逆向。」
    等語（見原審卷第十六頁），此外，復有警製道路交通事故調查報告表、現場照
    片九幀在卷可憑。再者，該事發路段係雙向二車道之涵洞，車行速限為時速六十
    公里以下等情，有同右陳卷存現場照片所示暨道路交通事故調查報告表所載可按
    。至告訴人係因本件車禍致受有顏面、頭皮撕裂傷、左手肘撕裂傷併尺神經斷裂
    、右手伸肌群斷裂、右腳撕裂傷、右鎖骨骨折、左腿腿骨骨折及傷後呼吸衰竭之
    傷害乙節，則有長庚紀念醫院診斷證明書（甲種）一份附卷足證。
二、按行經隧道，應減速慢行，作隨時停車之準備，汽車行駛時，駕駛人應注意車前
    狀況並隨時採取必要之安全措施，以避免發生危險，道路交通安全規則第九十三
    條第一項第三款、第九十四條第三項分別定有明文。被告駕車依法即負有各該注
    意義務，且查，該涵洞係直路並無彎道，由此端洞口即可視及彼端洞口，此情業
    據被告及證人鄭建科於原審審理時述明，是以被告前方之視野自屬通暢無礙，當
    可切確掌握前方各人、車之動態。再查，證人鄭建科於原審審理時復結證稱：「
    僅容一部車通行。」等語（見原審卷第十五頁），因之，告訴人勢必係由彼端洞
    口一路逆向直行而來，殊非待被告駕車趨近時始猝然變換車道致使被告措手不及
    未能煞避之情，極為明確，從而衡諸當時情形，被告顯非不能注意，詎其不僅未
    慮及應減速慢行作隨時停車之準備，猶以時速五十至六十公里之高速行車，且疏
    未注意前方已有告訴人逆向騎車駛來之車前狀況致生本件車禍，其有過失甚明。
    再按，汽車在雙向二車道行駛時，均應在遵行車道內行駛，道路交通安全規則第
    九十七條第二款亦有明定，法文固僅揭明「汽車」，然其旨係在維持各車道順暢
    有序之車行動線俾免發生車輛對撞之危險。因之，行駛在車道上之各種車輛，倘
    我行我素，各行其是，胥有發生此種危險之虞，當同有遵循之義務，要不以汽車
    為限，準此以解，告訴人所騎之腳踏車雖係慢車而非汽車，惟其既騎行在車道上
    ，自亦負有右揭注意義務。職是，其未注意及此逕自逆向騎車，有違該項規定，
    固可認其就本件車禍之發生與有過失，然究未能據此解免被告疏失之咎。告訴人
    又係因本件車禍受有前陳傷害，告訴人所受之傷害與被告之過失行為間顯有相當
    因果關係，被告即應負過失傷害之責。綜此所述，本件事證已明，被告犯行洵堪
    認定，應依法論科。
三、核被告甲○○所為，係犯刑法第二百八十四條第一項前段之過失傷害罪。查事發
    後，被告於其犯情未被職司犯罪偵查之機關發覺前，旋向據報趕來現場處理之警
    員鄭建科坦認為其駕車肇事而受裁判乙節，亦據鄭員於原審審理時陳明，合於自
    首之要件，應依刑法第六十二條前段規定，減輕其刑。
四、原審詳加審認，以被告罪證明確，適用刑法第二百八十四條第一項前段、第六十
    二條前段、第四十一條第一項前段、第七十四條第一款，罰金罰鍰提高標準條例
    第一條前段、第二條之規定，併審酌被告過失情節之輕重、告訴人與有過失且情
    節非輕、告訴人所受之傷害甚重，雖雙方尚未達成和解，惟除保險給付外，被告
    並允諾另以分期方式賠償三十萬元，此據被告於原審審理時供明，顯具善後處理
    紛爭之誠意及其犯後態度等一切情狀，量處有期徒刑三月，並依法諭知易科罰金
    之折算標準。又以被告前未曾受有期徒刑以上刑之宣告，有本院被告全國前案紀
    錄表一份在卷可按。被告於偵、審中均坦認駕車肇事，未有任何以虛詞圖飾之詞
    ，業如前述，堪認有悛悔之實據，受本次罪刑之宣告，當足收警惕之效，信無再
    犯之虞，是認所宣告之刑以暫不執行為適當，併諭知緩刑二年，以勵自新。經核
    原判決，認事用法，均無不合。檢察官上訴以被告迄未和解，並無悛悔之意，指
    摘原判決量刑過輕云云，惟查：被告已與被害人和解並賠償被害人之損失，且犯
    後均坦認犯行無誤，且查本件實係肇因於告訴人重大違規逆向行駛於涵洞隧道之
    內所致，本院衡盱責任之輕重，認原判決量刑並無過輕，宣告緩刑亦屬適當，檢
    察官上訴既無理由，應予駁回。
據上論斷，應依刑事訴訟法第三百六十八條，判決如主文。
本案經檢察官鄭龍照到庭執行職務。
中      華      民      國    九十二    年      五      月    二十七    日
                              臺灣高等法院交通法庭
                                  審判長法  官  溫  耀  源
                                        法  官  吳      燦
                                        法  官  何  菁  莪
右正本證明與原本無異。
不得上訴。
                                        書記官  陳  菊  珍
中      華      民      國    九十二    年      五      月    二十八    日
附錄本案論罪科刑法條
刑法第二百八十四條第一項前段
因過失傷害人者，處六月以下有期徒刑、拘役或五百元以下罰金。


司法院資訊處製作；財團法人民間司法改革基金會備份。
